【裁判字號】    96,訴,1694
【裁判日期】    970317
【裁判案由】    第三人異議之訴
【裁判全文】
臺灣高雄地方法院民事判決              96年度訴字第1694號
原      告  丁○○
訴訟代理人  柯尊仁律師
被      告  台灣銀行股份有限公司
法定代理人  己○○
訴訟代理人  甲○○
複 代理 人  戊○○
            施旭錦律師
上列當事人間請求第三人異議之訴事件，經本院於民國97年3 月
3 日言詞辯論終結，判決如下：
    主  文
原告之訴駁回。
訴訟費用由原告負擔。
    事  實  及  理  由
一、原告主張：
  (一)鈞院94年度執字第57677 號強制執行事件所查封，坐落高雄
    市苓雅區○○○段619 地號土地（下稱系爭土地）上未保存
    登記建物即鐵皮棚架1 座（下稱系爭鐵皮棚架），係由訴外
    人葉鴻信出資興建，並於民國77年7 月22日讓渡予原告，詎
    被告竟聲請鈞院拆除系爭鐵皮棚架，並經鈞院查封執行在案
    ；為此，爰代位葉鴻信之繼承人，依強制執行法第15條規定
    ，提起本件訴訟。
  (二)並聲明：鈞院94年度執字第57677 號被告與彭宗堯等間因強
    制執行事件，就坐落系爭土地上之系爭鐵皮棚架除去部分所
    為之強制執行程序，應予撤銷。
二、被告則以：
  (一)系爭鐵皮棚架為訴外人彭宗堯所有，業經台灣高等法院高雄
    分院以82年度重上更（七）字第7 號租佃爭議事件審理時，
    履勘現場查證屬實，足見原告主張系爭鐵皮棚架為葉鴻信出
    資興建，並非事實，是原告並無足以排除強制執行之權利，
    自不得依強制執行法第15條規定提起第三人異議之訴等語置
    辯。
  (二)並聲明：駁回原告之訴。
三、兩造不爭之事項及簡化之爭點為：
  (一)兩造不爭執事項：
  1.系爭土地為被告所有，被告前以系爭土地所有權人訴請彭宗
    堯等應將系爭土地上之地上物拆除，並將土地交還被告，業
    經台灣高等法院高雄分院82年度重上更（七）字第7 號民事
    判決被告勝訴確定在案。
  2.系爭土地現作為停車場及汽車保養場使用，其上有一鐵皮棚
    架、一鐵皮屋及土地公廟二座，而青年二路11號房屋，係坐
    落在同段619-3 地號土地，僅一小部分跨占619 地號土地。
  3.原告提起本件第三人異議之訴所主張之標的，僅為系爭鐵皮
    棚架，並未及於青年二路11號房屋或其他建物。
  4.上開民事確定判決認定系爭土地上之建物為訴外人彭宗堯所
    興建使用。
  (二)兩造爭執事項：
  1.系爭鐵皮棚架是否為葉鴻信出資興建？
  2.系爭鐵皮棚架是否符合民法上不動產之規定？
四、前揭不爭執事項，有原告提出之現場照片3 張（本院審卷第
    38、39頁），並有被告提出之台灣高等法院高雄分院82年度
    重上更（七）字第7 號民事判決1 份（本院審卷第17至28頁
    ）等為證，且經本院依職權調取本院94年度執字第57677 號
    執行卷宗核閱無訛，固堪認為真實。茲就兩造之爭點，析述
    本院得心證之理由如下：
  (一)系爭鐵皮棚架是否為葉鴻信出資興建？
  1.按當事人主張有利於己之事實者，就其事實有舉證之責任，
    民事訴訟法第277 條前段定有明文。民事訴訟如係由原告主
    張權利者，應先由原告負舉證之責，若原告先不能舉證，以
    證實自己主張之事實為真實，則被告就其抗辯事實，即令不
    能舉證，或其所舉證據尚有疵累，亦應駁回原告之訴，最高
    法院17年上字第917 號判例意旨可資參照。
  2.原告主張系爭鐵皮棚架係由葉鴻信出資興建，並於77年7 月
    22日讓渡予原告，現為原告所有云云，固提出原告與葉鴻信
    間之「地上物讓渡書」1 份為證。然查，證人即葉鴻信之子
    乙○○到庭證述：系爭土地現為原告作為停車場使用，伊在
    旁邊的空地經營手工洗車，是原告借伊使用的，復系爭鐵皮
    棚架起先是何人興建的，伊並不清楚，只知道後來原告有整
    修，又伊父親葉鴻信於50幾年時，曾在系爭土地上種盆裁，
    有搭普通的棚子及網子，並沒有系爭鐵皮棚架，且伊不知道
    後來父親有無將系爭土地的權利讓渡給他人（見本院審卷第
    75、76頁）等語；堪認葉鴻信僅在系爭土地上搭蓋普通棚架
    及網架，以為栽種盆裁，並無搭建系爭鐵皮棚架甚明。
  3.至證人丙○○雖證稱：伊曾於57年左右住在高雄市○○○路
    2 號之2 ，而於60幾年搬到前鎮區，當時葉鴻信在系爭土地
    上有搭蓋房子及架子種花，房子是木材的，架子是竹子及木
    材，復於77年以前，伊回系爭土地時，看過系爭鐵皮棚架，
    是葉鴻信蓋的，因為葉鴻信住在那邊並經營栽種，所以就是
    葉鴻信蓋的，但伊沒有看到葉鴻信蓋系爭鐵皮棚架，可能後
    來原告也有去補修，又該地上物讓渡書是伊親自簽名並為保
    證人，當時葉鴻信及原告有親自到場簽名（見本院審卷第10
    3 、104 頁）等語。惟查，乙○○之生活圈範圍一直在系爭
    土地附近，相較於丙○○於60幾年即搬離，僅偶爾回去探望
    親友，衡情，乙○○對於系爭土地上之使用狀況應較為知悉
    、清楚，是應以乙○○之證詞較為可採。復丙○○僅係以葉
    鴻信住居系爭土地，並在其上經營裁種，據以為推論系爭鐵
    皮棚架為葉鴻信搭蓋，然並無任何證據以證其說詞，是尚難
    僅以證人丙○○片面推測之詞，即認定系爭鐵皮棚架確為葉
    鴻信出資興建。又系爭鐵皮棚架所坐落之系爭土地，為彭宗
    堯建築房屋等使用，業經台灣高等法院高雄分院82年度重上
    更（七）字第7 號租佃爭議事件審理時，履勘現場屬實，有
    該民事判決書1 份可按（本院審卷第15頁反頁），益見系爭
    鐵皮棚架並非葉鴻信出資興建至明。
  4.準此而論，系爭鐵皮棚架並非葉鴻信出資興建，且原告就其
    主張亦未能舉證證明，以實其說。是原告主張系爭鐵皮棚架
    為葉鴻信出資興建云云，即屬無據。
  (二)系爭鐵皮棚架是否符合民法上不動產之規定？
  1.按「民法第66條第1 項所謂定著物，係指非土地之構成部分
    ，繼續附著於土地而達一定經濟上目的，不易移轉其所在之
    物而言。雖係屋頂尚未完全完工之房屋，如其已足避風兩，
    可達經濟上使用之目的者，即屬土地之定著物……」（最高
    法院70年度台上字第1779號判決要旨參照）。又按「已足避
    風雨，可達經濟上使用目的之建物，固屬民法第66條第1項
    所指土地之定著物，但所謂可達經濟上使用之目的，係指該
    建物，得獨立為交易及使用之客體而言」（最高法院75年度
    台上字第2027號判決要旨參照）。本件觀之卷附系爭鐵皮棚
    架照片（見本院審卷第89頁），僅其上有鐵皮覆蓋，四周並
    未以任何建材圍起，依現狀不足避風雨而可達經濟上使用之
    目的，是雖已具固定性及繼續性之性質，然尚不得獨立作為
    不動產物權之權利客體，是系爭鐵皮棚架與民法上所規定之
    定著物，尚有未合。
  2.復按「動產附合於不動產，而歸不動產所有人取得動產所有
    權者，須以動產因附合而成為不動產之重要成分為要件。所
    謂成為不動產之重要成分，係指此種結合具有固定性、繼續
    性，而未成為另一獨立之定著物而言」（最高法院84年度台
    上字第2625號判決要旨參照）。又按「動產因附合於不動產
    而歸不動產所有人取得其所有權者，以動產因附合而成為不
    動產之重要成分為要件。若附合後仍獨立於不動產之外者，
    不動產所有人尚不能取得動產之所有權，此觀民法第811 條
    之規定自明。本件被上訴人在上訴人土地建築房屋未至完成
    為獨立之定著物以前，該未完成之建物固非不動產，而建築
    房屋原即在土地之外，另創獨立之不動產標的物，故定著物
    在未完成以前亦非土地之重要成分，依民法第67條之規定，
    仍應認為動產」（最高法法75年度台上字第116 號判決意旨
    參照）；準此而論，系爭鐵皮棚架並非不動產，業如前述，
    且係在土地之外，另創獨立之標的物，亦非土地之重要成分
    ，依民法第67條規定，應認為動產甚明。
  3.又按「房屋內或土地上之動產，除應與不動產同時強制執行
    外，應取去點交債務人或其代理人、家屬或受僱人。無前項
    之人接受點交時，應將動產暫付保管，向債務人為限期領取
    之通知，債務人逾限不領取時，得拍賣之而提存其價金，或
    為其他適當之處置。前二項規定，於前條之第三人適用之」
    ，強制執行法第100 條定有明文。本件系爭鐵皮棚架既為動
    產，已如前述，並被告於本院94年度執字第57677 號執行事
    件，係請求將系爭土地上之地上物除去，並將土地交還，是
    系爭鐵皮棚架縱如為原告所有，亦應依強制執行法第100 條
    規定，取去點交原告或其代理人等，尚不得據依強制執行法
    第15條規定主張足以排除強制執行之權利。
五、綜上所述，原告既不能證明系爭鐵皮棚架為葉鴻信出資興建
    ，且縱認系爭鐵皮棚架為原告所有，然系爭鐵皮棚架即屬動
    產，應依強制執行法第100 條規定由原告取回，亦不得據為
    異議之原因，是原告主張系爭鐵皮棚架現為原告所有，依強
    制執行法第15條規定，請求鈞院94年度執字第57677 號被告
    與彭宗堯等間因強制執行事件，就坐落系爭土地上之系爭鐵
    皮棚架除去部分所為之強制執行程序，應予撤銷，為無理由
    ，應予駁回。
六、本件事證已臻明確，兩造其餘攻擊防禦方法及舉證，核與判
    決結果無影響，爰不另一一論述，附此敘明。
七、據上論結，本件原告之訴為無理由，依民事訴訟法第78條，
    判決如主文。
中    華    民    國    97    年    3     月    17    日
                  民事第六庭  法  官  洪榮家
正本係照原本作成。
如不服本判決，應於送達後20日內，向本院提出上訴狀並表明上
訴理由，如於本判決宣示後送達前提起上訴者，應於判決送達後
10日內補提上訴理由書（須附繕本）。
中    華    民    國    97    年    3     月    17    日
                              書記官  王紀芸


司法院資訊處製作；財團法人民間司法改革基金會備份。
